臺北高等行政法院裁定
　　　　　　　　　　　　　　　　　　 95年度訴字第02331號
原　　　告　甲○○
訴訟代理人　乙○○
被　　　告　臺北市政府
代　表　人　郝龍斌市長）住同.
訴訟代理人　劉志鵬　律師
　　　　　　李元德　律師
複代理人　　黃俊凱　律師
上列當事人間因徵收補償事件，原告不服內政部中華民國95年5
月10日台內訴字第0950051924號（案號：第0000000000號）訴願
決定，提起行政訴訟。本院裁定如下：
　　主  文
原告之訴駁回。
訴訟費用由原告負擔。
　　理  由
一、按行政主體所為之行政事務具有多樣性，其或在公法領域內
    ，以統治者之地位，行使公權力，或在私法領域內，以國庫
    之地位，從事私法活動，是行政主體與人民之間之法律關係
    究係公法上之關係或私法上之關係，應依事務之性質而定之
    。如因私法上之關係而生之爭執，其自非行政訴訟法第2 條
    所規定之公法上之爭議，行政法院並無審判權限，原告如仍
    向行政法院起訴，依同法第107 條第1 項第1 款之規定，行
    政法院應以裁定駁回之；又起訴不備合法要件者，行政法院
    亦應依同條項第10款之規定裁定駁回之。
二、原告起訴意旨略以：原告所有坐落臺北市○○區○○段4 小
    段328-1 地號土地（下稱系爭土地），經被告以民國（下同
    ）93年11月10日府地4 字第09323029900 號公告徵收取得地
    上權，作為北部第二高速公路台北聯絡線信義支線工程用地
    ，被告並以93年12月13日府地4 字第09326053900 號函通知
    土地所有權人辦理發放徵收補償費。被告另以95年2 月9 日
    府工新字第09500016600 號函（下稱系爭函文）通知原告：
    「有關本府辦理『台北聯絡線信義支線工程』穿越（保護區
    ）用地徵收地上權，本府業已訂於93年12月16日、17日辦理
    發價，同時亦一併辦理本工程開始使用私地到取得地上權時
    為止之利息與台端」。惟查被告自88年3 月30起先行使用系
    爭土地之不法行為，已使原告受有相當於租金之損害，非被
    告給付利息所能解決，是系爭函文未依原告所受之損害新台
    幣（下同）774,868 元（70元X484坪X68 個月19天X 應有部
    分1/3 ）賠償即屬違法，訴願決定以不受理，亦屬違法，為
    此訴請撤銷訴願決定及系爭函文關於「一併辦理本工程開始
    使用私地到取得地上權時為止之利息」部分，並合併訴請被
    告應給付原告774,868 元，及自起訴狀繕本送達翌日起至清
    償日止，按年利率5%計算利息云云。
三、關於撤銷訴訟部分：
  (一)按土地法第208 條第1 項規定：「國家因左列公共事業之需
    要，得依本法之規定徵收私有土地....」第231 條規定：「
    需用土地人應俟補償地價及其他補償費發給完竣後，方得進
    入被徵收土地內工作。但水利事業，因公共安全急需先行使
    用者，不在此限。」土地徵收條例第3 條規定：「國家因公
    益需要，興辦下列各款事業，得徵收私有土地....」第57條
    第1 項規定：「（第1 項）需用土地人因興辦第3 條規定之
    事業，需穿越私有土地之上空或地下，得就需用之空間範圍
    協議取得地上權，協議不成時，準用徵收規定取得地上權。
    但應擇其損害最少之處所及方法為之。」第27條規定：「需
    用土地人應俟補償費發給完竣或核定發給抵價地後，始得進
    入被徵收土地內工作。但國防、交通、水利、公共衛生或環
    境保護事業，因公共安全急需先行使用者，不在此限。」因
    此，無論在89年2 月2 日土地徵收條例公布施行之前或之後
    ，關於土地徵收制度，立法者均嚴格要求以未經合法徵收程
    序並發給各項補償費完竣後，不得先行進入被徵收土地內工
    作，除非有法定例外之事由，且經徵收核准機關之允許，始
    得在核准徵收處分公告後、補償費發給完竣前，即得先行進
    入工作。
  (二)查本件徵收處分係於93年10月7 日作成，嗣經被告於93年1
    1 月10日公告，而於93年12月16、17日辦理發價，此有公告
    在本院卷可按，依(一)所述，需用土地人應在93年12月17日發
    給補償費完竣後始得進入系爭土地內工作，而該公告亦未見
    有徵收處關於先行使用之准許，是需用土地人無論在徵收公
    告前後均無使用系爭土地之正當權源，如因此致土地權利人
    果受有損害時，則依法負有侵權行為損害賠償或不當得利返
    還之責任，惟此均係民事上之責任，不因被告在地上權補償
    費發價通知函內，以「利息」之名義一併通知發放，即易其
    性質。職是，本院對於原告聲明第1 項無審判之權限，爰依
    法駁回之。
四、關於給付訴訟部分：
    按「提起行政訴訟，得於同一程序中，合併請求損害賠償或
    其他財產上給付。」行政訴訟法第7 條固有明文。然查原告
    所合併請求者，依其主張為「被告先行使用系爭土地之不法
    行為，當可認定已使原告受有相當租金之損害」的賠償，依
    理由三(二)之說明，則其不外係請求被告負起侵權行為損害賠
    償或不當得利返還之民事責任，原則上本應循民事訴訟程序
    救濟，例外得於因行政機關之違法行政處分而為爭訟之同一
    程序中合併請求。本件原告關於所合併提起之撤銷訴訟有不
    合法之情形應予駁回，已如前述，則原告關於系爭賠償之請
    求，則因失所依附，不備合併起訴之要件，而使本院不具審
    判權，亦應依行政訴訟法第107 條第1 項第1 款及第10款之
    規定，併予駁回之。
據上論結，本件原告之訴為不合法，爰依行政訴訟法第107 條第
1 項第1 款、第10款、第104 條、民事訴訟法第95條，裁定如主
文。
中　　華　　民　　國　　96　　年　 　6　　月　　7　　 日
                  第八庭審判長法  官　蔡  進  田
                              法  官　蕭  忠  仁
                              法  官　王  碧  芳
上為正本係照原本作成。
如不服本裁定，應於送達後10日內向本院提出抗告狀（須按他造
人數附繕本）。
中　　華　　民　　國　　96　　年　 　6　　月　　8　　 日
            　　 　　      　 書記官  徐  子  嵐
